【裁判字號】    99,易,2691
【裁判日期】    990901
【裁判案由】    違反電子遊戲場業管理條例等
【裁判全文】
臺灣臺中地方法院刑事判決              99年度易字第2691號
聲  請  人  臺灣臺中地方法院檢察署檢察官
被      告  乙○○
上列被告因違反電子遊戲場業管理條例等案件，經檢察官聲請以
簡易判決處刑（99年度偵字第10767號），本院認不宜逕依簡易
判決處刑，改用通常程序，判決如下：
    主  文
乙○○無罪。
    理  由
壹、程序部分：
一、按除簡式審判程序、簡易程序及第376條第1款、第2款所列
    之罪之案件外，第一審應行合議審判，刑事訴訟法第284條
    之1定有明文；次按最重本刑為3年以下有期徒刑、拘役或專
    科罰金之罪，亦為刑事訴訟法第376條第1款所明定。
二、查本件被告涉違反電子遊戲場業管理條例第15條規定，應依
    同條例第22條處罰之罪及刑法第266條第1項之賭博罪，其最
    重本刑分別為1年以下有期徒刑及新臺幣（下同）3萬元以下
    罰金，依上開規定，自毋庸行合議審判，合先敘明。
貳、實體部分：
一、聲請意旨略以：被告乙○○基於賭博之犯意，且未依電子遊
    戲場業管理條例規定領有電子遊戲場業營業級別證，於民國
    99年5月1日13時許，在臺中市○區○○路與旱溪東街口臺中
    生活圈2號線工段福利社前之公共場所，擺設賭博性電子遊
    戲機「小瑪琍」1台，與不特定賭客賭博財物，並經營電子
    遊戲場業。其賭博方式係把玩者投入10元得分數10分，由把
    玩者以分數押注，如押中其所押注者，可得到倍數不等分數
    ，再以1比1之比例由上開機臺之退幣口退出現金，如未押中
    者，賭金則由機具沒入。嗣於99年5月1日13時30分許，為警
    在上址查獲，並扣得上開賭博性電子遊戲機具1台（含IC 板
    ）及賭資20元，因認被告涉犯刑法第266條第1項前段普通賭
    博罪及違反電子遊戲場業管理條例第15條規定，應依同法第
    22條處罰之罪嫌。
二、證據能力部分：
  (一)按被告以外之人於審判外之言詞或書面陳述，除法律有規定
    者外，不得作為證據；被告以外之人於審判中有下列情形之
    一，其於檢察事務官、司法警察官或司法警察調查中所為之
    陳述，經證明具有可信之特別情況，且為證明犯罪事實之存
    否所必要者，得為證據：一、死亡者。二、身心障礙致記憶
    喪失或無法陳述者。三、滯留國外或所在不明而無法傳喚或
    傳喚不到者。四、到庭後無正當理由拒絕陳述者；該言詞或
    書面陳述，雖不符刑事訴訟法第159條之1至第159條之4之規
    定，而經當事人於審判程序同意作為證據，法院審酌該言詞
    陳述或書面陳述作成時之情況，認為適當者，亦得為證據；
    當事人、代理人或辯護人於法院調查證據時，知有第159條
    第1項不得為證據之情形，而未於言詞辯論終結前聲明異議
    者，視為有前項之同意，刑事訴訟法第159 條第1項、第159
    條之3、第159條之5分別定有明文。核其立法理由在於傳聞
    證據未經當事人之反對詰問予以核實，乃排斥其證據能力。
    惟當事人如放棄對原供述人之反對詰問權，於審判程序表示
    同意該等傳聞證據可作為證據，此時，法院除認該傳聞證據
    欠缺適當性外，自可承認其證據能力。又當事人、代理人或
    辯護人於調查證據時，知有刑事訴訟法第159條第1項不得為
    證據之情形，卻表示「對於證據調查無異議」、「沒有意見
    」等意思，而未於言詞辯論終結前聲明異議者，應視為已有
    將該等傳聞證據採為證據之同意（參見最高法院94年度臺上
    字第2976號判決意旨）。
  (二)本件檢察官、被告於審判期日，對本案之全部證據之證據能
    力均不爭執，復於審判期日就本院提示之證據於言詞辯論終
    結前，均未就所調查之證據主張有刑事訴訟法第159條不得
    為證據之情形，且均表示無意見，本院審酌該等證據作成時
    ，亦無不適當之處，是參考上開最高法院判決要旨，應視為
    已有將該等傳聞之證據採為證據之同意，本案經調查之證據
    均有證據能力。
三、公訴意旨認被告涉犯刑法第266條第1項前段普通賭博罪及違
    反電子遊戲場業管理條例第15條規定，應依同法第22條處罰
    之罪嫌，無非係以被告坦承在現場把玩該電子遊戲機之事實
    ，而現場為公共場所及扣得上開電子遊戲機及其內之20元為
    其論據。訊據被告固不否認有在現場把玩上開電子遊戲機之
    事實，然堅詞否認有何犯刑法第266條第1項前段普通賭博罪
    及違反電子遊戲場業管理條例第15條規定之犯行，辯稱：伊
    只是在現場測試伊剛買來的上開電子遊戲機，並沒有要對外
    營業，遊戲機內之20元也是伊自己把玩投的，並沒有與他人
    有賭博之行為等語。
四、本院之判斷：
  (一)按犯罪事實應依證據認定之，無證據不得推定其犯罪事實，
    刑事訴訟法第154條定有明文；又認定不利於被告之事實，
    須依積極證據，苟積極證據不足為不利於被告事實之認定時
    ，即應為有利於被告之認定，更不必有何有利之證據；又查
    刑事訴訟法第161條已於91年2月8日修正公布，修正後同條
    第一項規定：檢察官就被告犯罪事實，應負舉證責任，並指
    出證明之方法。因此，檢察官對於起訴之犯罪事實，應負提
    出證據及說服之實質舉證責任。倘其所提出之證據，不足為
    被告有罪之積極證明，或其闡明之證明方法，無從說服法官
    以形成被告有罪之心證，基於無罪推定之原則，自應為被告
    無罪判決之諭知，最高法院30年度上字第816號、92年度台
    上128號判例可資參照。又所謂電子遊戲場「業」，指「業
    務」而言。查刑法上所謂業務，係以事實上執行業務者為標
    準，指以反覆同種類之行為為目的之社會的活動而言；電子
    遊戲場業管理條例第15條規定之「未依本條例規定辦理營利
    事業登記者，不得經營電子遊戲場業」，係以未依該法為營
    利事業登記即經營電子遊戲場業為犯罪構成要件，意指行為
    人除有未依法登記之消極行為外，尚有經營電子遊戲場業之
    積極行為，始足當之，此與一般純粹消極不作為之犯罪，並
    非完全相同，最高法院90年台非字第276號判例、90年度台
    非字第173號判決可資參照。又共犯在學理上，有「任意共
    犯」與「必要共犯」之分，前者指一般原得由一人單獨完成
    犯罪而由2人以上共同實施之情形，當然有刑法總則共犯規
    定之適用；後者係指須有2人以上之參與實施始能成立之犯
    罪而言。且「必要共犯」依犯罪之性質，尚可分為「聚合犯
    」與「對向犯」，其2人以上朝同一目標共同參與犯罪之實
    施者，謂之「聚合犯」，如刑法分則之公然聚眾施強暴、脅
    迫罪、參與犯罪結社罪、輪姦罪等是，因其本質上即屬共同
    正犯，故除法律依其首謀、下手實施或在場助勢等參與犯罪
    程度之不同，而異其刑罰之規定時，各參與不同程度犯罪行
    為者之間，不能適用刑法總則共犯之規定外，其餘均應引用
    刑法第28條共同正犯之規定。而「對向犯」則係2個或2個以
    上之行為者，彼此相互對立之意思經合致而成立之犯罪，如
    賄賂、賭博、重婚等罪均屬之，因行為者各有其目的，各就
    其行為負責，彼此間無所謂犯意之聯絡，苟法律上僅處罰其
    中部分行為者，其餘對向行為縱然對之不無教唆或幫助等助
    力，仍不能成立該處罰行為之教唆、幫助犯或共同正犯，若
    對向之2個以上行為，法律上均有處罰之明文，當亦無適用
    刑法第28條共同正犯之餘地，最高法院81年台非字第233號
    判例可資參照。
  (二)本件被告雖於公共場所把玩電子遊戲機台，然為警查獲僅被
    告自己把玩，並無不特定人把玩之情況，且上開遊戲機台內
    亦僅有被告把玩使用之20元，此有臺中市警察局第三分局立
    德派出所警員陳政熙出具之職務報告1份附卷可憑，尚無何
    證據足認被告有對外營業之積極作為。
  (三)又現場僅有被告自己把玩其所有之上開電子遊戲機，並無其
    他人與被告為對賭之行為，亦無證據足認被告已有與不特人
    對賭之事實，尚與刑法賭博罪之要件有間。
  (四)綜上所述，本件尚無證據足認被告有犯刑法第266條第1項前
    段普通賭博罪及違反電子遊戲場業管理條例第15條規定，應
    依同法第22條處罰之犯行，參諸前揭說明，自應為被告無罪
    之諭知。
、適用法律依據：
    刑事訴訟法第452條、第284條之1、第301條第1項。
本案經檢察官甲○○到庭執行職務。
中    華    民    國    99    年    9     月     1    日
                    刑事第十七庭  法  官  洪挺梧
上正本證明與原本無異。
如不服本判決，應於收受送達後10日內向本院提出上訴書狀（應
敘述具體理由並附繕本）。
上訴書狀如未敘述理由，應於上訴期間屆滿後20日內補提理由書
於本院。
                                  書記官  劉雅玲
中    華    民    國    99    年    9     月     1    日

司法院資訊處製作；財團法人民間司法改革基金會備份。
